【裁判字號】    99,訴,1351
【裁判日期】    990730
【裁判案由】    槍砲彈藥刀械管制等
【裁判全文】
臺灣板橋地方法院刑事判決              99年度訴字第1351號
公  訴  人  臺灣板橋地方法院檢察署檢察官
被      告  丙○○
選任辯護人  高烊輝律師
上列被告因違反槍砲彈藥刀械管制條例，經檢察官提起公訴（99
年度偵字第8119號），本院判決如下：
    主  文
丙○○犯非法持有可發射子彈具有殺傷力之槍枝罪，累犯，處有
期徒刑肆年貳月，併科罰金新臺幣拾萬元，罰金如易服勞役，以
新臺幣壹仟元折算壹日。扣案仿BERETTA 廠Ｍ9 型半自動槍枝製
造換裝土造金屬槍管而成具有殺傷力之改造槍枝壹枝（槍枝管制
編號0000000000號，含彈匣壹個）及由金屬彈殼組合
直徑八點九正負零點五mm金屬彈頭而成具有殺傷力之非制式子彈
顆，均沒收之；又犯恐嚇危害安全罪，處有期徒刑壹年陸月。
應執行有期徒刑伍年陸月。併科罰金新臺幣拾萬元，罰金如易服
勞役，以新臺幣壹仟元折算壹日。扣案仿BERETTA 廠Ｍ9 型半自
動槍枝製造換裝土造金屬槍管而成具有殺傷力之改造槍枝壹枝（
槍枝管制編號0000000000號，含彈匣壹個）及由金屬
彈殼組合直徑八點九正負零點五mm金屬彈頭而成具有殺傷力之非
制式子彈顆，均沒收之。
    事  實
一、丙○○前於民國86年間因違反麻醉藥品管理條例案件，於86
    年11月13日經本院以86年度訴字第2234號刑事判決判處有期
    徒刑3 月，於86年12月22日確定，復於88年3 月12日易科罰
    金執行完畢。其明知具有殺傷力之改造手槍及制式、非制式
    子彈係槍砲彈藥刀械管制條例所列管之槍砲、彈藥，非經中
    央主管機關許可，不得擅自持有，竟基於未經許可持有可發
    射子彈而具有殺傷力改造手槍及制式、非制式子彈之犯意，
    自民國88年1 、2 月間某日起，在其位在屏東縣萬丹鄉住處
    ，於借予真實姓名年籍不詳、綽號「明來大仔」之成年男子
    新臺幣（下同）50,000元時，收受「明來大仔」所交付之具
    有殺傷力之仿BERETTA 廠M9型半自動手槍製造換裝土造金屬
    槍管之改造手槍1 支（槍枝管制編號0000000000號，含彈匣
    1 個）、具有殺傷力之口徑9mm 制式子彈2 顆及具殺傷力之
    由金屬彈殼組合直徑8.9 ±0.5 mm金屬彈頭而成非制式子彈
    4 顆以為上揭借款擔保而持有之。嗣丙○○因建築工程保留
    款事宜與乙○○有債務糾紛，丙○○乃於99年3 月6 日晚間
    ，撥打乙○○電話約同至臺北縣板橋市○○路○ 段138 之1
    號1 樓便利商店前研商，乙○○應允後，隨即於同日晚間11
    時許，與其弟甲○○共騎乘一部機車赴約，丙○○亦於飲酒
    後，攜帶上開槍枝（內裝前開6 顆子彈）至上開處所與乙○○見面，雙方碰面後，乙○○持工程款簽收簿及相關工程款
    資料與丙○○對帳，並向丙○○表示已無積欠任何工程款，
    然丙○○否認上開簽名，並堅持乙○○仍積欠上開工程款30
    0,000 元，雙方而生爭執，嗣乙○○與甲○○因見丙○○滿
    身酒味，不宜續與討論即欲騎乘機車離開，詎丙○○竟基於
    恐嚇危害安全之犯意，於翌日（7 日）凌晨0 時15分許，自
    後將乙○○所騎乘機車拉住，並自其褲子右後方口袋將上開
    槍枝取出，並將子彈上膛，再持該槍枝抵住乙○○太陽穴，
    對乙○○恫稱：你錢要不要拿出來等足以危害乙○○生命、
    身體之動作、言詞，致乙○○因而心生畏懼。嗣甲○○見狀
    立即將丙○○持槍之右手壓下，並與乙○○共同將丙○○制
    伏在地，復委請便利商店員工報警處理，警方據報到場，當
    場逮捕丙○○，並查扣上開手槍1 枝（含彈匣1 個）、子彈
    6 顆，始查悉上情。
二、案經乙○○訴請臺北縣政府警察局海山分局移送臺灣板橋地
    方法院檢察署檢察官偵查起訴。
    理  由
壹、程序部分：
（一）按刑事訴訟法第159 條第1 項規定：「被告以外之人於審
      判外之言詞或書面陳述，除法律有規定者外，不得作為證
      據」；其立法本旨係以證人於審判外之言詞或書面陳述，
      屬於傳聞證據，此項證據，當事人無從直接對於原供述者
      加以詰問，以擔保其真實性，法院亦無從直接接觸證人而
      審酌其證言之憑信性，違背直接審理及言詞審理之原則，
      除具有必要性及信用性情況之除外者外，原則上不認其有
      容許性，自不具證據能力；至所謂具有必要性及信用性情
      況者，例如刑事訴訟法第159 條之1 、之2 、之3 、之4
      、之5 情形，仍例外認其有證據能力，然此乃係指法院未
      於審判期日傳喚相關證人到庭，案件僅能依靠該等證人於
      審判外之陳述以為判斷之情形，始需就該等審判外供述證
      據嚴格依照刑事訴訟法第159 條之1 至之5 所定要件一一
      檢視各該證人之供述，作為證據之資格。倘法院已經依據
      當事人聲請傳喚證人到庭接受檢辯雙方之交互詰問，則法
      院既已透過直接、言詞審理方式檢驗過該證人之前之證詞
      ，當事人之反對詰問權亦已受到保障得以完全行使之情況
      下，該等審判外證據除有其他法定事由（例如：非基於國
      家公權力正當行使所取得或私人非法取得等，而有害公共
      利益，即以一般證據排除法則為判斷），應認該審判外供
      述已得透過審判程式之詰問檢驗，而取得作為證據之資格
      ，亦即其審判外供述與審判中供述相符部分，顯然已經構
      成具備可信之特別情狀，當然有證據資格（實務上之作用
      常為引用該等陳述與審判中陳述相符，強化該證人供述之
      可信度），其不符部分，作為檢視審判中所為供述可信與
      否之彈劾證據，當無不許之理，甚者，其不符部分倘係於
      司法警察、檢察事務官調查中之供述，作為認定被告犯罪
      與否或不構成犯罪與否之證據，亦僅需依照刑事訴訟法第
      159 條之2 規定，斟酌其審判外供述作成外部環境、製作
      過程、內容、功能等情況認為之前供述較為可信，即可取
      得證據資格，而作為認定事實之證據資格（最高法院94年
      度臺上字第2507號、95年臺上字第2515號判決意旨參照）
      。查本件證人乙○○、甲○○經本院於審判期日傳喚到庭
      ，行交互詰問程序，直接言詞審理檢視其證詞，並給予當
      事人詰問之機會，且再提示本判決下列所引用之乙○○、
      甲○○於警詢、偵訊筆錄之要旨，由當事人依法辯論，故
      上揭證人乙○○、甲○○於警詢、偵查中時之陳述，當然
      已取得作為證據之資格，而有證據能力。
（二）按被告以外之人於審判外之陳述，經當事人於審判程序同
      意作為證據，法院審酌該言詞陳述或書面陳述作成時之情
      況，認為適當者，亦得為證據。當事人、代理人或辯護人
      於法院調查證據時，知有第159 條第1 項不得為證據之情
      形，而未於言詞辯論終結前聲明異議者，視為有前項之同
      意，刑事訴訟法第159 條第1 項及第159 條之5 分別定有
      明文。查本判決以下所引用臺北縣政府警察局海山分局搜
      索、扣押筆錄、扣押物品目錄表、內政部警政署刑事警察
      局99年4 月1 日刑鑑字第0990036217號槍彈鑑定書、茂隆
      骨科醫院99年5 月27日診斷證明書各1 紙，檢察官、被告
      及其選任辯護人均未爭執其得為證據之資格，且迄本院辯
      論終結前，復未就該等證據之證據能力聲明異議，本院審
      酌上開證據並無違法取得之程序瑕疵，復無證明力過低等
      情形，依法具有證據能力。
貳、實體部分：
一、訊據被告丙○○坦承因借款予真實姓名年籍不詳、綽號「明
    來大仔」成年男子，並自其處收受上揭扣案槍枝為借款擔保
    而持有；且不否認因與乙○○間因債務糾紛與乙○○相約，
    而於上揭時間攜帶上揭槍、彈到臺北縣板橋市○○路○ 段13
    8 之1 號1 樓便利商店前，復與乙○○拉扯，並取出槍枝等
    情，惟矢口否認有何恐嚇危害安全犯行，辯稱：伊未持槍抵
    住乙○○太陽穴，亦未對乙○○說錢要不要拿出來，是在與
    乙○○拉扯之間，甲○○過來，以為要打伊，伊方才拿槍枝
    云云。選任辯護人並以：如證人乙○○、甲○○所證述被告
    持槍抵住乙○○太陽穴為真實，常情見狀應不敢輕舉妄動，
    以免持槍者突然開槍或槍枝走火而危及被害人，則證人證述
    之甲○○見乙○○遭被告持槍抵住太陽穴，竟冒險上前將被
    告持槍之右手壓下或乙○○去拉扯被告的槍枝等情節，已屬
    可疑；又乙○○證述被告向甲○○說：不要拉扯，不然槍枝
    走火等情如為真，乙○○、甲○○竟繼續與被告拉扯，且3
    人在被告持槍情形下拉扯爭執達5 分鐘，亦與常情有違；另
    被告為長短腳，本即站立不穩，復於案發前飲酒，又1 人獨
    自面對乙○○及甲○○2 人，是被告所辯其於掏出槍枝之際
    ，旋遭該2 人推倒壓制在地等情應堪採信等語置辯。經查：
（一）上開被告自88年間1 、2 月間某日起，在被告丙○○位於
      屏東縣萬丹鄉住處，因借貸50,000元，而收受綽號「明來
      大仔」男子所交付之具有殺傷力之扣案槍、彈為借款擔保
      而持有之事實，業據被告丙○○於本院審理時坦承不諱（
      見本院99年7 月21日審判筆錄第5-6 頁），且扣案槍、彈
      均具有殺傷力等情，並有上揭內政部警政署刑事警察局槍
      彈鑑定書附卷可稽【見99年度偵字第8119號卷（下稱偵卷
      ）第53-55 頁】及上揭改造槍枝1 枝與子彈6 顆（其中3
      顆業經試射）扣案為憑，堪認被告此部分持有上揭扣案具
      殺傷力槍、彈之自白應與事實相符。
（二）就被告所為恐嚇犯行部分：
    1.被告與乙○○因工程保留款事宜而於99年3 月6 日晚間相
      約在臺北縣板橋市○○路○ 段138 之1 號1 樓便利商店前
      研商未果，乙○○準備騎承機車離開之際，被告抓住該機
      車後方把手，後以右手持手槍抵住乙○○右邊太陽穴，說
      錢你到底要不要拿出來，致使乙○○心生畏懼，隨即甲○○便以手將被告之右手往下推，乙○○與甲○○與被告拉
      扯，槍枝掉在地上，之後被告被壓制在地等情節，業據證
      人乙○○於本院審理時證述明確，核與證人甲○○於本院
      審理時所證述情節大致相符，並與證人乙○○、甲○○於
      偵查、警詢中所證述情節（見偵卷第16-22 、64-65 、67
      -68 頁）前後大致一致。又被告雖與證人乙○○有工程款
      之糾紛，惟被告與證人乙○○、甲○○並無仇恨等情，亦
      經被告於警詢中供述明確（見偵卷第14頁），且證人乙○○、甲○○既當場將被告壓制在地，並報警處理，證人乙○○、甲○○2 人人身安全已無疑慮，應無虛構被告持槍
      抵住太陽穴情節以誣指被告之必要。是上揭證人乙○○、
      甲○○於本院審理時所證述之情節，應可採信。
    2.再者，證人甲○○已於本院審理時證稱：當時伊不知道槍
      是真是假，也會害怕，但因見人拿槍抵住其兄（即證人乙○○）的太陽穴，情急之下其動手撥槍等情而言，亦與見
      至親之人身陷險境而冒險救助之情相合，另在情急之下未
      經熟慮，而逕行動手直接將威脅來源之被告持槍之手壓下
      ，亦非不能想像，則尚難僅以證人甲○○冒險動手拉被告
      持槍之手，隨後證人2 人並與被告繼續拉扯等情節，而逕
      認上揭證人2 人所述不足採信。又被告於97年1 月14日因
      左股骨骨折，導致長短腳2 公分行動受限等情，有被告提
      出茂隆骨科醫院99年5 月27日診斷證明書1 紙可按，則被
      告因長短腳而行動受限，但並不因此無法以手持槍抵住證
      人乙○○之太陽穴，是無法以被告為長短腳，而逕認上揭
      證人2 人所證述之情節不足採信。是被告及選任辯護人上
      揭所辯，均顯係事後卸責之詞，均不足採信。復有臺北縣
      政府警察局海山分局搜索、扣押筆錄、扣押物品目錄表各
      1 紙、現場查獲照片8 張可按（見偵卷23-26 、36-39 頁
      ），復有上揭扣案槍、彈可稽。
    3.又被告與證人乙○○間無深仇大恨，而本案起因係雙方因
      先前工程之保留款問題而發生衝突，且證人乙○○於該衝
      突拉扯過程中並未受傷，則倘若被告已生殺人故意，在證
      人乙○○騎乘機車於離去，被告自後拉住機車之際，即可
      取出扣案手槍開槍自後方射擊，以達成致證人乙○○死亡
      目的，豈會僅由持槍抵住證人乙○○頭部，繼續向證人乙○○商討債務？再者，被告一再供稱其為追討工程保留款
      ，方與證人乙○○相約於案發地點，而證人乙○○亦證稱
      ：之前伊從事工地模板，伊為被告雇主，被告代工幫伊作
      板模；另於案發當天有提出簽收簿及先前因被告未完工請
      他人代工資料與被告對帳，但被告對上揭資料、簽名真實
      提出質疑等情（見偵卷第64頁），顯見被告與證人乙○○
      間就工程款確實存有爭議，被告主觀上應無不法所有之意
      圖。綜上，本案應認被告僅係基於恐嚇危害安全之犯意，
      而為上揭持槍抵住證人乙○○太陽穴並恫稱：你錢要不要
      拿出來等語之行為，併此敘明。
（二）綜上所述，本案被告持有具殺傷力之扣案槍、彈，復持該
      槍枝抵住乙○○太陽穴並恫稱：你錢要不要拿出來之恐嚇
      危害安全犯行，均堪認定，事證明確，均應依法論科。
二、論罪科刑
（一）按槍砲彈藥刀械管制條例第8 條第4 項、第12條第4 項，
      均將「持有」與「寄藏」行為分別定其處罰規定，而寄藏
      與持有，均係將物置於自己實力支配之下，僅寄藏必先有
      他人之持有行為，而後始為之受「寄」代「藏」而已。故
      寄藏之受人委託代為保管，其保管之本身，亦屬持有。不
      過，此之持有係受寄託之當然結果，故法律上宜僅就寄藏
      行為為包括之評價，不再就持有行為予以論罪。而寄藏與
      持有之界限，應以持有即實力支配係為他人或為自己而占
      有管領為判別準據。查：被告供稱係因綽號「明來大仔」
      男子向伊借款50,000元，而將該扣案槍、彈抵押，因而收
      受該槍、彈，所以被告主觀上應為自己持有之意思而持有
      該扣案槍、彈，並非為他人持有之意思而受託寄藏，依上
      揭法律意旨，起訴書記載為「寄藏」槍彈犯意而收受扣案
      槍、彈部分有誤，應予更正，附此指明。是核被告所為，
      係犯槍砲彈藥刀械管制條例第8 條第4 項未經許可持有可
      發射子彈具有殺傷力之改造槍枝罪、同條例第12條第4 項
      之持有子彈罪及刑法第305 條恐嚇危害安全罪。其以1 個
      持有行為同時持有可發射子彈具有殺傷力之改造槍枝1 枝
      及具有殺傷力之子彈6 顆，屬想像競合犯，應從一重論以
      未經許可持有可發射子彈具有殺傷力之改造槍枝罪。被告
      所犯上揭未經許可持有可發射子彈具有殺傷力之改造槍枝
      罪與刑法第305 條恐嚇危害安全罪，犯意各別，行為互殊
      ，應予分論併罰。
（二）次按未經許可持有手槍、子彈，其持有之繼續，為行為之
      繼續，亦即一經持有，罪已成立，但其完結須繼續至持有
      行為終了時為止。而刑法第2 條所稱之「行為後」係指犯
      罪最後行為終了之後而言。查本件被告持有改造槍枝之行
      為，係自88年1 、2 月間某日起至99年3 月7 日為警查獲
      時止，則被告持有繼續行為終了時，係在槍砲彈藥刀械管
      制條例最近1 次94年1 月26日之新法修正公布，並於同年
      月28日生效，將原第11條第4 項（法定刑：1 年以上7 年
      以下有期徒刑，併科新臺幣7 百萬以下罰金）持有其他可
      發射金屬或子彈具有殺傷力之各式槍砲罪，修正為以第8
      條第4 項（法定刑：3 年以上10年以下有期徒刑，併科新
      臺幣7 百萬元以下罰金）處罰之後，是本案就被告持有具
      殺傷力之改造槍枝、子彈行為部分，自無新舊法比較之問
      題，附此指明。
（三）復按持有槍砲為長時間之繼續，乃行為之繼續而非狀態之
      繼續，繼續犯之一部行為係在另一犯罪所處罪刑執行完畢
      後5 年以內者，仍該當於累犯（最高法院89年度臺上字第
      392 號判決要旨參照）。次查被告於86年間因違反麻醉藥
      品管理條例案件，於86年11月13日經本院以86年度訴字第
      2234號刑事判決判處有期徒刑3 月，於86年12月22日確定
      ，復於88年3 月12日易科罰金執行完畢等情，有臺灣高等
      法院被告前案紀錄表在卷可按，而被告本案持有具殺傷力
      改造手槍及子彈行為之繼續，橫跨上揭所犯前案有期徒刑
      執行完畢之前、後，然既未逾5 年，且係故意犯本案持有
      具殺傷力改造槍枝罪部分，按上所述，自屬累犯，應依刑
      法第47條第1 項之規定，加重其刑。
（四）爰審酌被告持有本案槍、彈之數量、前後持有時間，其持
      有槍、彈對於社會治安之危險性，並持槍、彈為恐嚇之犯
      行，兼衡其犯罪動機及目的、智識程度、犯後坦承持有槍
      、彈否認恐嚇之犯行態度等一切情狀，本院認公訴人當庭
      請求就被告持有上揭槍彈犯行部分判處有期徒刑6 年過重
      ，並非相當，而分別量處如主文所示之刑，並就罰金刑部
      分諭知如易服勞役之折算標準，並就宣告有期徒刑部分，
      定其應執行之刑。
（五）扣案仿BERETTA 廠Ｍ9 型半自動槍枝製造換裝土造金屬槍
      管而成具有殺傷力之改造槍枝1 枝（槍枝管制編號000000
      0000號，含彈匣1 個）、口徑9mm 制式子彈2 顆（均經試
      射）及由金屬彈殼組合直徑8.9 ±0.5mm 金屬彈頭而成具
      有殺傷力之非制式子彈4 顆（經採樣1 顆試射）後，經鑑
      定均確認其均具有殺傷力一節，亦有上揭內政部警政署刑
      事警察局槍彈鑑定書附卷可稽，足證該枝改造槍枝及未經
      試射之3 顆子彈均屬槍砲彈藥刀械管制條例第4 條第1 項
      第1 、2 款所列未經許可不得持有之違禁物，不問屬於被
      告與否，均依刑法第38條第1 項第1 款沒收之。至上揭經
      試射完畢後之子彈3 顆，因已不具殺傷力而非違禁物，亦
      無再予沒收之必要，爰不對之諭知沒收。
據上論斷，應依刑事訴訟法第299 條第1 項前段，槍砲彈藥刀械
管制條例第8 條第4 項、第12條第4 項，刑法第11條前段、第30
5 條、第47條第1 項、第55條、第51條第5 款、第42條第3 項前
段、第38條第1 項第1 款，判決如主文。
本案經檢察官朱俊銘到庭執行職務。
中    華    民    國    99    年    7     月    30    日
                  刑事第十三庭  審判長法  官  王士珮
                                      法  官  楊明佳
                                      法  官  方鴻愷
以上正本證明與原本無異。
如不服本判決應於收受送達後10日向本院提出上訴書狀，並應敘
述具體理由；其未敘述上訴理由者，應於上訴期間屆滿後20日內
向本院補提理由書（均須按他造當事人之人數附繕本）「切勿逕
送上級法院」。
                                      書記官  江怡萱
中    華    民    國    99    年    8     月    3     日
附錄本案論罪科刑法條：
槍砲彈藥刀械管制條例第8 條第4 項
未經許可，持有、寄藏或意圖販賣而陳列第1 項所列槍枝者，處
3 年以上10年以下有期徒刑，併科新臺幣700 萬元以下罰金。
槍砲彈藥刀械管制條例第12條第4 項
未經許可，持有、寄藏或意圖販賣而陳列子彈者，處5 年以下有
期徒刑，併科新台幣300 萬元以下罰金。
第 1 項至第 3 項之未遂犯罰之。

司法院資訊處製作；財團法人民間司法改革基金會備份。
